【裁判字號】    98,交聲,175
【裁判日期】    980825
【裁判案由】    違反道路交通管理處罰條例
【裁判全文】
臺灣宜蘭地方法院交通事件裁定         98年度交聲字第175號
移送機關    交通部公路總局臺北區監理所宜蘭監理站
異  議  人  乙○○○○○○
即受處分人
法定代理人  丁○○
訴訟代理人  甲○○
上列異議人因違反道路交通管理處罰條例案件，對於交通部公路
總局臺北區監理所宜蘭監理站於民國98年3月11日所為之處分（
宜監字第裁43-ZFP025025號）聲明異議，本院裁定如下：
    主  文
異議駁回。
    理  由
一、移送機關處分意旨略以：異議人即受處分人所有之車牌號碼
    425-LM號營業一般小客車，於民國97年5月31日下午5時35分
    許，行經樹林收費站，因汽車行駛於於應繳費之公路不依規
    定繳費（未申裝戶使用非登記所屬e通機）違規，為內政部
    警政署國道公路警察局第六警察隊以ZFP025025號通知單舉
    發，交通部公路總局臺北區監理所宜蘭監理站遂依道路交通
    管理處罰條例第27條第1項規定，裁處新台幣（下同）3,000
    元之罰鍰。
二、異議意旨略以：異議人所有上揭車輛於上開違規時間係由承
    租司機丙○○所駕駛，請求將本件違規責任移轉丙○○，為
    此聲明異議等語。
三、(一)按「汽車行駛於應繳費之公路、橋樑、隧道或輪渡，不依
      規定繳費者，處汽車所有人或駕駛人新台幣3,000元以上6
      ,000元以下罰鍰，並追繳欠費。」、「汽車駕駛人之行為
      有下列情形之一，當場不能或不宜攔截製單舉發者，得逕
      行舉發：七、經以科學儀器取得證據資料證明其行為違規
      。第一項逕行舉發，應記明車輛牌照號碼、車型等可資辨
      明之資料，以汽車所有人為被通知人製單舉發。」又「本
      條例之處罰，受舉發違反道路交通管理事件之受處罰人，
      認為受舉發之違規行為應歸責他人者，應於舉發違反道路
      交通管理事件通知單應到案日期前，檢附相關證據及應歸
      責人相關證明文件，向處罰機關告知應歸責人，處罰機關
      應即另行通知應歸責人到案依法處理。逾期未依規定辦理
      者，仍依本條例各該違反條款規定處罰。」道路交通管理
      處罰條例第27條第1項、第7條之2第1項第7款及同條第4項
      、第85條第1項分別定有明文。
    (二)另按違反道路交通管理事件統一裁罰標準及處理細則第5
      條規定：「處理違反道路交通管理事件，有關文書送達之
      程序，依行政程序法之規定。」、行政程序法第74條第1
      項：「送達，不能依前二條規定為之者，得將文書寄存送
      達地之地方自治或警察機關，並作送達通知書兩份，一份
      黏貼於應受送達人住居所、事務所、營業所或其就業處所
      門首，另一份交由鄰居轉交或置於該送達處所信箱或其他
      適當位置，以為送達。」、同條第2項並規定：「前項情
      形，由郵政機關為送達者，得將文書寄存於送達地之郵政
      機關。」、民事訴訟法第138條第2項規定：「寄存送達，
      自寄存之日起，經10日發生效力。」均有明文可資參照。
四、(一)經查，本件異議人固不否認其所有車牌號碼425-LM號營業
      一般小客車，於前開時間行經樹林收費站北向第11車道之
      事實，並經以科學儀器取得證據資料證明其行為違規等情
      ，惟抗辯應由駕駛人丙○○承擔違規責任而辯稱：司機丙
      ○○跟公司租車7天，也沒有繳納車租，伊因為沒有收到
      罰單，才會被罰二倍的錢，司機是最後一天還車的時候，
      闖ETC的車道，因為不能繳最低的罰單，只能把罰單轉嫁
      到司機的駕照上面，後來監理站又說不行，所以罰單才出
      來云云。惟查：本件異議人車輛未申裝電子收費設備而於
      97年5月31日行經樹林收費站電子收費車道，經交通部臺
      灣區○道○○○路委託遠通電收股份有限公司寄送補繳通
      行費及作業處理費通知單至異議人宜蘭縣之營業地址，於
      97年6月26日寄存送達於羅東郵局，此有遠通電收股份有
      限公司98年7月6日總發字第09800672號函所附上開補繳通
      知單送達證書存卷可查（本院卷第58及60頁）；嗣異議人
      逾補繳期限97年7月10日仍未繳費，內政部國道公路警察
      局第六警察隊樹林分隊乃填製本件違規舉發通知單寄送異
      議人上開宜蘭縣營業地址，而於97年10月16日寄存送達於
      二結郵局，此亦有內政部警政署國道公路警察局第六警察
      隊98年6月18日公警六交字第0980603659號函所附公警局
      交字第ZFP025025號違規通知單及送達證書影本在卷可稽
      （本院卷第46至48頁）；嗣異議人分別於97年10月17日及
      97年11月12日向宜蘭監理站陳述意見，惟均未為應歸責司
      機之主張，遲至98年1月17日已逾上揭舉發通知單應到案
      日97年10月19日，始檢附相關證據與文件向宜蘭監理站告
      知應歸責人為司機丙○○。
    (二)縱上，本件係經以科學儀器取得證據資料證明異議人之行
      為違規而逕行舉發，已如前述。是依上開規定，自應以汽
      車所有人為被通知人製單舉發。異議人為上開汽車之所有
      人，以其為被通知人製單舉發，於法並無不合。異議人如
      認為受舉發之違規行為應歸責他人者，自應依上開規定於
      舉發違反道路交通管理事件通知單應到案日期即97年10月
      19日前，檢附相關證據及應歸責人相關證明文件，向處罰
      機關告知應歸責人，然異議人未於上揭限期內向原處分機
      關為上開告知，則原處分機關逕對異議人裁罰，於法亦屬
      有據。異議人此部分之所辯亦無可採。
五、綜上所述，異議人所有之上開車輛未裝設電子收費裝置，卻
    於上開時間，通過電子收費之車道，經通知補繳仍未於補繳
    通知單所列之繳款期限前補繳費用，則異議人所有汽車行駛
    於應繳費公路不依規定繳費之違規事實已堪認定。從而移送
    機關依上開違規事實，依道路交通管理處罰條例第27條第1
    項，裁處罰鍰3,000元，並無不當，異議人之異議為無理由
    ，應予駁回。
據上論斷，應依道路交通案件處理辦法第19條，裁定如主文。
中    華    民    國    98    年    8     月    25    日
                  交通法庭法  官  辜漢忠
以上正本證明與原本無異。
如不服本裁定，應於裁定送達後5日內，向本院提出抗告狀。（
應附繕本）
                          書記官  許麗汝
中    華    民    國    98    年    8     月    26    日


司法院資訊處製作；財團法人民間司法改革基金會備份。
